【裁判字號】    98,訴,312
【裁判日期】    980424
【裁判案由】    偽造文書等
【裁判全文】
臺灣臺北地方法院刑事判決               98年度訴字第312號
公  訴  人  臺灣臺北地方法院檢察署檢察官
被      告  丙○○
                   （另案於臺灣臺東監獄岩灣分監執行中）
            乙○○
上列被告因偽造文書等案件，經檢察官提起公訴（98年度偵字第
3770號、97年度偵字第20658 號），被告於準備程序中均就被訴
事實為有罪之陳述，經本院合議庭裁定改用簡式審判程序，判決
如下：
    主  文
丙○○意圖為自己不法之所有，而侵占離本人所持有之物，處罰
金新臺幣陸仟元，如易服勞役，以新臺幣壹仟元折算壹日；又共
同行使偽造私文書，足以生損害於他人，累犯，處有期徒刑月
，未扣案如附表編號一至二所示特約商店信用卡簽帳單存查聯上
偽造「甲○○」之署名共貳枚均沒收；又行使偽造私文書，足以
生損害於他人，累犯，柒罪，各處有期徒刑月，未扣案如附表
編號三至十二所示特約商店信用卡簽帳單存查聯上偽造「甲○○
」之署名共拾枚均沒收。應執行有期徒刑拾月，罰金新臺幣陸仟
元，罰金如易服勞役，以新臺幣壹仟元折算壹日，未扣案如附表
編號一至十二所示特約商店信用卡簽帳單存查聯上偽造「甲○○
」之署名共拾貳枚均沒收。
乙○○共同行使偽造私文書，足以生損害於他人，處有期徒刑貳
月，如易科罰金，以新臺幣壹仟元折算壹日，未扣案如附表編號
一至二所示特約商店信用卡簽帳單存查聯上偽造「甲○○」之署
名共貳枚均沒收。緩刑貳年。
    事  實
一、丙○○前於民國93年間，因施用毒品案件，經本院於93年5
    月26日以93年度簡上字第61號判決判處有期徒刑6 月確定，
    於94年3 月6 日因縮刑期滿執行完畢。詎仍不知悔改，於97
    年7 月7 日晚上6 時30分至11時30分間某時，在臺北市松山
    區○○○路375 號「上海故事餐廳」內，拾獲甲○○所有而
    於上開時地，為不詳人士竊取後棄置在上開地點屬離甲○○
    本人所持有之遠東國際商業銀行（下稱遠東銀行）信用卡1
    張（卡號：0000000000000000），竟意圖為自己不法之所有
    ，將前揭信用卡據為己有，而侵占離本人所持有之物。
二、嗣丙○○於同日晚上11時30分前某時許，乘坐由友人乙○○
    所駕駛之車輛途中，將上開侵占之信用卡交付乙○○使用，
    乙○○明知上開信用卡背面持卡人簽名欄內所載之姓名「甲○○」，無一字與丙○○之姓名相符或音同，竟與丙○○共
    同基於意圖為自己不法所有及行使偽造私文書之犯意聯絡，
    由乙○○接續於如附表編號1、2所示之時間、地點，持該信
    用卡刷卡消費，並分別在該2 筆信用卡簽帳單存查聯之持卡
    人簽名欄偽造「甲○○」簽名共2 枚，偽以表示甲○○本人
    確認該簽帳單記載之交易標的及金額，並向發卡遠東銀行請
    求撥付消費款項予特約商店之意思，而偽造「甲○○」名義
    之簽帳單私文書，並將之交付與如附表編號1、2所示特約商
    店之服務人員收執核對以行使之，致上開商店之服務人員誤
    信其為「甲○○」本人，而陷於錯誤，交付如附表編號1、2
    所示金額之財物與乙○○，而詐欺取得如附表編號1、2所示
    之財物，並足以生損害於甲○○、如附表編號1、2所示之特
    約商店及遠東銀行對於信用卡授權交易與管理之正確性。
三、乙○○完成上開行為後，再將前揭信用卡交還丙○○，俟10
    分鐘後，丙○○遂在臺北市中山區○○○路附近下車，並另
    行起意，基於意圖為自己不法之所有及行使偽造私文書之犯
    意，先後於如附表編號3 至12所示時間、地點，持該信用卡
    刷卡消費，並分別在如附表編號3 至12所示共10張信用卡簽
    帳單存查聯之持卡人簽名欄偽造「甲○○」簽名共10枚，偽
    以表示甲○○本人確認該簽帳單記載之交易標的及金額，並
    向發卡遠東銀行請求撥付消費款項予特約商店之意思，而偽
    造「甲○○」名義之簽帳單私文書，並將之交付與如附表編
    號3 至12所示特約商店之服務人員收執核對以行使之，致上
    開商店之服務人員誤信其為「甲○○」本人，而陷於錯誤，
    交付如附表編號3 至12所示金額之財物與丙○○，而詐欺取
    得如附表編號3 至12所示之財物，並足以生損害於甲○○、
    如附表編號3 至12所示之特約商店及遠東銀行對於信用卡授
    權交易與管理之正確性。
四、案經甲○○訴由臺北市政府警察局中山分局報請臺灣臺北地
    方法院檢察署檢察官偵查起訴。於準備程序中，被告二人就
    被訴事實均為有罪之陳述，經本院合議庭裁定改用簡式審判
    程序。
    理  由
一、訊據被告丙○○、乙○○對於前揭犯罪事實均坦承不諱（見
    本院98年4 月3 日審判筆錄），核與告訴人甲○○於警詢時
    之指述（見臺灣臺北地方法院檢察署97年度偵字第20658 號
    偵查卷宗第10頁至第13頁）、證人即共同被告乙○○於偵查
    中之證述（見同上偵卷第90頁至第92頁）大致相符，並有臺
    北市政府警察局中山分局97年10月7 日北市警中分刑字第09
    733646600 號函暨檢附之遭盜刷特約商店監視器錄影翻拍相
    片22張、信用卡消費簽帳單12張（見同上偵卷第55頁、第59
    頁至第69頁、第124 頁至第134 頁）附卷可稽，足徵被告二
    人出於任意性之自白均核與事實相符。本案事證明確，被告
    二人之犯行堪以認定，均應予依法論科。
二、
  (一)按刑法第337 條所謂離本人所持有之物，係指物之離其持有
    ，非出於本人之意思者而言，最高法院50年臺上字第2031號
    判例意旨參照，則對其物遭竊盜或搶奪之失主而言，其等之
    物即係違背其本意而脫離本人持有之物。本案告訴人於警詢
    中證稱前揭信用卡係於上開時地遭竊，足見該信用卡係告訴
    人遭竊而脫離其本人所持有之物，是核被告丙○○就犯罪事
    實一部分，係犯刑法第337 條之侵占離本人所持有之物罪。
  (二)復按簽帳單係以文字為一定之意思表示，持信用卡刷卡消費
    時，在簽帳單上簽署姓名，除表示已收受特約商店所交付之
    交易標的物或消費標的，並確認該筆消費之憑證，具有表示
    法律上權利義務關係之證明，故簽帳單性質上除與收據相同
    外，並且為信用卡發卡銀行依據此向簽帳人收款之憑證，屬
    私文書之一種。又發卡銀行與特約商店間訂有契約，特約商
    店依契約負有對持有發卡銀行所發信用卡之人刷卡購物時，
    交付財物或給予利益之義務，亦即特約商店須依發卡銀行之
    指示而交付財物或給予利益，特約商店亦可依契約向發卡銀
    行請領價款，嗣持卡人未依約於限期清償買賣價金，發卡銀
    行雖係被害人，惟特約商店因誤信冒用持卡人為真正持卡人
    ，而交付一定之財物或給予利益，此財物交付或給予利益之
    本身，即使特約商店喪失財物持有或喪失利益，是刷卡者所
    詐得者，仍係財物或不法利益。被告二人分別於如附表所示
    特約商店之簽帳單上偽造甲○○之簽名，並均持以行使，致
    各該特約商店均陷於錯誤而分別交付財物予被告二人，足以
    生損害於甲○○、如附表所示之特約商店及遠東銀行對於信
    用卡授權交易與管理之正確性。是核被告丙○○、乙○○就
    犯罪事實二（即如附表編號1、2所示）部分，係犯刑法第21
    6 條、第210 條之行使偽造私文書罪及同法第339 條第1 項
    之詐欺取財既遂罪；被告丙○○就犯罪事實三（即如附表編
    號3 至12所示）部分，係犯刑法第216 條、第210 條之行使
    偽造私文書罪及同法第339 條第1 項之詐欺取財既遂罪。被
    告二人偽造署押之行為，係其偽造私文書行為之一部，而偽
    造私文書之低度行為，則已為其行使之高度行為所吸收，均
    不另論罪。被告丙○○與被告乙○○，就犯罪事實二之部分
    有犯意聯絡及行為分擔，為共同正犯。被告乙○○於如附表
    編號1、2所示之時地，及被告丙○○於如附表編號3、8、編
    號4、5、編號10、11所示之時地，分別先後持上開信用卡盜
    刷而行使偽造私文書，各係基於單一犯意而在密切接近之時
    間及空間內接續為之，應各為接續犯，分別各論以一個行使
    偽造私文書罪及詐欺取財既遂罪。又被告乙○○所犯如犯罪
    事實二所示之行使偽造私文書罪及詐欺取財既遂罪，係以一
    行為，同時觸犯上開行使偽造私文書罪及詐欺取財既遂罪，
    為想像競合犯，應依刑法第55條之規定，從一重之行使偽造
    私文書罪處斷；被告丙○○所犯如犯罪事實二、三所示共計
    8 次行使偽造私文書罪及詐欺取財既遂罪，各係以一行為，
    同時觸犯上開2 罪名，各為想像競合犯，應依刑法第55條之
    規定，各從一重之行使偽造私文書罪處斷。被告丙○○所犯
    上開侵占離本人所持有之物之犯行、8 次行使偽造私文書犯
    行間，犯意個別，行為互殊，應予分論併罰。
  (三)被告丙○○有如事實欄所載之科刑及刑之執行之紀錄，有臺
    灣高等法院被告前案紀錄表1 份附卷可查，其受有期徒刑執
    行完畢後，5 年以內故意再犯本案有期徒刑以上之罪（侵占
    遺失物罪除外），為累犯，應依刑法第47條第1 項規定加重
    其刑。爰審酌被告丙○○正值青壯盛年，不思以正途取財，
    竟侵占告訴人上開遭竊之信用卡持以盜刷消費取財，危害告
    訴人、各該特約商店暨發卡銀行之權益，所為實非可取，然
    犯後坦承犯行，深表悔悟，態度良好；被告乙○○並無前科
    ，素行良好，因一時貪念，短於思慮致罹刑章，惟念其犯後
    終仍能知所悔悟而於本院審理時坦承犯行，態度良好，且犯
    罪所得非鉅等一切情狀，分別量處如主文所示之刑，且就被
    告乙○○部分，諭知易科罰金之折算標準；就被告丙○○科
    處罰金部分，諭知易服勞役之折算標準，並定其應執行之刑
    ，且所定應執行之刑已逾有期徒刑6 月，依刑法第41條第2
    項之規定不得諭知易科罰金，附此敘明。
  (四)末查被告乙○○前未曾因故意犯罪受有期徒刑以上刑之宣告
    ，有臺灣高等法院被告前案紀錄表1 份附卷可稽，其因一時
    貪欲，短於思慮，偶罹刑典，經此罪刑之宣告後，當知所警
    惕，本院認所宣告之刑以暫不執行為適當，爰併宣告緩刑二
    年，以啟自新。
  (五)如附表所示信用卡簽帳單存查聯上偽造「甲○○」之署名共
    12枚，不問屬於犯人與否，均依刑法第219 條規定宣告沒收
    。至被告二人所偽造如附表所示之信用卡簽帳單，已因行使
    而成為各該銀行、特約商店或信用卡聯合處理中心之存查歸
    檔文件，已非被告二人所有，又非違禁物，自不得宣告沒收
    ，併予敘明。
據上論斷，應依刑事訴訟法第273 條之1 第1 項、第299 條第1
項前段，刑法第28條、第216 條、第210 條、第337 條、第339
條第1 項第47條第1 項、第41條第1 項前段、第42條第3 項前段
、第55條、第51條第5 款、第74條第1 項第1 款、第219 條，刑
法施行法第1 條之1 ，判決如主文。
本案經檢察官蔡偉逸到庭執行職務
中    華    民    國    98    年     4    月    24    日
                  刑事第十庭  法  官  謝昀璉
上正本證明與原本無異。
如不服本判決應於收受送達後10日內向本院提出上訴書狀，並應
敘述具體理由；其未敘述上訴理由者，應於上訴期間屆滿後20日
內向本院補提理由書（均須按他造當事人之人數附繕本）「切勿
逕送上級法院」。告訴人或被害人如對於本判決不服者，應具備
理由請求檢察官上訴，其上訴期間之計算係以檢察官收受判決正
本之日期為準。
                              書記官  鄭雅文
中    華    民    國    98    年    4     月    27    日
附錄法條：刑法第216 條、第210 條、第337 條、第339 條第1
項。
中華民國刑法第216 條
（行使偽造變造或登載不實之文書罪）
行使第210 條至第215 條之文書者，依偽造、變造文書或登載不
實事項或使登載不實事項之規定處斷。
中華民國刑法第210 條
（偽造變造私文書罪）
偽造、變造私文書，足以生損害於公眾或他人者，處5 年以下有
期徒刑。
中華民國刑法第337 條
（侵占遺失物罪）
意圖為自己或第三人不法之所有，而侵占遺失物、漂流物或其他
離本人所持有之物者，處5 百元以下罰金。
中華民國刑法第339 條
（普通詐欺罪）
意圖為自己或第三人不法之所有，以詐術使人將本人或第三人之
物交付者，處5 年以下有期徒刑、拘役或科或併科1 千元以下罰
金。
以前項方法得財產上不法之利益或使第三人得之者，亦同。
前二項之未遂犯罰之。
附表：
┌─────────────────────────────────────────────┐
│信用卡所有人:甲○○                                                                       │
├─────────────────────────────────────────────┤
│信用卡發卡銀行：遠東國際商業銀行（卡號：0000000000000000號）                              │
├─┬────┬─────┬──────┬───────┬─────────┬───────┤
│編│行為人  │詐欺金額  │冒刷時間    │特約商店名稱  │犯罪地點          │信用卡簽帳單存│
│號│        │(消費項目)│            │              │                  │查聯上偽造之署│
│  │        │          │            │              │                  │名            │
├─┼────┼─────┼──────┼───────┼─────────┼───────┤
│1 │乙○○  │820元     │97年7月7日  │中油建國北路站│臺北市中山區建國北│「甲○○」署名│
│  │丙○○  │(購買汽油)│23:26       │              │路3段91號         │乙枚          │
├─┼────┼─────┼──────┼───────┼─────────┼───────┤
│2 │乙○○  │1,300元   │97年7月7日  │中油建國北路站│臺北市中山區建國北│「甲○○」署名│
│  │丙○○  │(購買機油)│23:30       │              │路3段91號         │乙枚          │
├─┼────┼─────┼──────┼───────┼─────────┼───────┤
│3 │丙○○  │3,050元   │97年7月7日  │松青超市吉林店│臺北市○○區○○路│「甲○○」署名│
│  │        │(購物)    │23:42       │              │413號1樓          │乙枚          │
├─┼────┼─────┼──────┼───────┼─────────┼───────┤
│4 │丙○○  │3,388元   │97年7月7日  │頂好WELLCOME  │臺北市中山區林森北│「甲○○」署名│
│  │        │(購物)    │23:52       │東光店        │路413號B1樓       │乙枚          │
├─┼────┼─────┼──────┼───────┼─────────┼───────┤
│5 │丙○○  │3,501元   │97年7月7日  │頂好WELLCOME  │臺北市中山區林森北│「甲○○」署名│
│  │        │(購物)    │23:59       │東光店        │路413號B1樓       │乙枚          │
├─┼────┼─────┼──────┼───────┼─────────┼───────┤
│6 │丙○○  │3,733元   │97年7月8日  │頂好WELLCOME  │臺北市大同區延平北│「甲○○」署名│
│  │        │(購物)    │00:13       │延平店        │路2段202號B1      │乙枚          │
├─┼────┼─────┼──────┼───────┼─────────┼───────┤
│7 │丙○○  │2,769元   │97年7月8日  │頂好WELLCOME  │臺北縣蘆洲市○○路│「甲○○」署名│
│  │        │(購物)    │01:23       │三民店        │54號              │乙枚          │
├─┼────┼─────┼──────┼───────┼─────────┼───────┤
│8 │丙○○  │2,899元   │97年7月8日  │松青超市吉林店│臺北市○○區○○路│「甲○○」署名│
│  │        │(購物)    │07:11       │              │413號1樓          │乙枚          │
├─┼────┼─────┼──────┼───────┼─────────┼───────┤
│9 │丙○○  │3570元    │97年7月8日  │頂好WELLCOME  │臺北市○○區○○街│「甲○○」署名│
│  │        │(購物)    │08:49       │孔廟店        │105號             │乙枚          │
├─┼────┼─────┼──────┼───────┼─────────┼───────┤
│10│丙○○  │66元      │97年7月8日  │松青超市基河店│臺北市○○區○○路│「甲○○」署名│
│  │        │(購物)    │09:05       │              │130號1樓          │乙枚          │
├─┼────┼─────┼──────┼───────┼─────────┼───────┤
│11│丙○○  │600元     │97年7月8日  │松青超市基河店│臺北市○○區○○路│「甲○○」署名│
│  │        │(購物)    │09:06       │              │130號1樓          │乙枚          │
├─┼────┼─────┼──────┼───────┼─────────┼───────┤
│12│丙○○  │3,988元   │97年7月8日  │頂好WELLCOME  │臺北市○○區○○街│「甲○○」署名│
│  │        │(購物)    │09:15       │後港店        │175號2樓          │乙枚          │
├─┴────┼─────┼──────┴───────┴─────────┴───────┤
│        總計│29,684元  │                                                                │
└──────┴─────┴────────────────────────────────┘


司法院資訊處製作；財團法人民間司法改革基金會備份。
